臺灣新竹地方法院民事判決　　　　　　　 95年度訴字第140號
原　　　告　乙○○
被　　　告　甲○○
訴訟代理人　吳世敏律師
上列當事人間損害賠償事件，本院於民國96年4月3日言詞辯論終
結，判決如下：
    主      文
原告之訴駁回。
訴訟費用由原告負擔。
    事實及理由
一、本件原告經合法通知，未於言詞辯論期日到場，核無民事訴
    訟法第386條各款所列情形，爰依被告聲請，准由其一造辯
    論而為判決。
二、原告主張：
（一）原告乙○○於民國（下同）91年9月25日因被告甲○○律
      師要求，故將其所持有如附表所示之債權本票共5紙，票
      面金額共計新台幣（下同）991,180元，提供予被告作為
      其受訴外人蔡齡琴委任刑事詐欺告訴案件之證物用途。嗣
      因該5紙本票已無作為證物之必要，經原告多次向被告催
      討，被告未予以理會，事後得知被告未經原告同意，竟私
      自將原告所有之本票債權作予蔡齡琴。原告乃於94年11月
      8 日與發票人李傳欽至被告律師事務所對質後，被告坦承
      未經原告同意授權及債權移轉，且蔡齡琴對此事亦完全不
      知情。且原告既因本票債權受侵害，如該本票債權未受被
      告不法侵害，原告理應依照票據法第28條第2項規定向發
      票人劉萬益、莊秀鳳及李傳欽追討利息，故本利息之請求
      依法有據。為此，爰依民法第184條第1項規定，請求被告
      賠償原告所受之損害及利息。
（二）被告與蔡齡琴於91年9月7日簽訂委任契約書，受委任為刑
      事詐欺案件之告訴代理人，事後被告以電話向蔡齡琴要求
      提供與詐欺案件有關之證物，蔡齡琴即請被告與原告聯絡
      詢問是否有與詐欺案相關證物可提供，原告告知有關詐欺
      案件中之被告李傳欽所涉盜馬一事，詐欺案之被告李傳欽
      曾因盜馬虧空公款向原告私人借貸20萬元，以補足其所虧
      空之公款，並簽立商業本票，即本案系爭本票，原告質疑
      此本票乃私人借貸怎能作為詐欺案件之相關證物，被告即
      要求原告提供本案訟爭之本票以供參考，故原告將本案訟
      爭本票寄出，並隨函附上信函乙紙，且該信函上明載「繼
      業兄大鑒：奉務備承，匪感言宣，順附55萬元本票一紙（
      附件一），餘……各一紙（附件二）係李傳欽、莊秀鳳私
      下借貸之款項。……或可視為證據？知注奉聞」。又原告
      確實曾多次致電繼業聯合法律事務所，詢問與本案訟爭票
      相關之事，並命其返還原告本人，若無向被告催討，原告
      豈會在93年9月13日下午4時30分收到來自繼業聯合法律事
      務所法務張志忠先生以（03）0000000號之號碼傳真本案
      訟爭本票所取得之法院裁定、確定證明及債權憑證呢？又
      怎能在此時查覺原告所有之本票債權遭被告不法侵害呢？
      如無又何來94年11月6日之存證信函及11月8日下午之事務
      所對質，更無11月16日之仲裁文。
（三）對被告抗辯之陳述：
　１、被告雖辯稱：「存證信函僅為發函者片面之意思表示，且
　　　信函內容之真實性並非僅以該存證信函存在即得證明之，
  　　更何況該其上並無被告簽名確認，自不得認被告亦承認該
    　信函中所寫內容正確無誤」云云，既然如此被告為何會將
      蓋有甲○○律師收文章之該信函傳真予原告呢？其用意目
      的為何？無非要原告幫忙處理此信函之事。又被告於函到
      三日內是否有與發函人李傳欽協商？是否有回覆此信函呢
      ？答案是不予理會，否則原告怎會接獲新竹市警察局通知
      書，並於95年1月13日下午3時以證人身份至新竹市警局製
      作證人筆錄，若信函中所述內容與事實不符，李傳欽膽敢
      挑戰法學豐厚、知識淵博之被告律師，對被告提出偽造文
      書告訴，原告及李傳欽雖不懂法律，更深知胡亂興訟之後
      果，豈敢以身試法。
　２、又被告與原告及李傳欽於94年11月8日下午在繼業聯合法
      律事務所，針對本案訟爭本票是否有原告授權將債權轉移
      予蔡齡琴之事當面對質，當時事務所中有吳世敏律師（被
      告之妻）及助理陳小姐在，事務所為公開營業之場合，被
      告享有完全之人身自由，且為完全行為能力之人，又是專
      門執業律師怎會不知如何分辨是非？又豈會不知此事之嚴
      重性？怎可能會任由原告擺佈，況且經三方對質後，被告
      還興高采烈的送原告及李傳欽離開事務所。
  ３、就被告於事答辯狀（三）第3點後段所指，曾於91年10月
      14 日傳真函第2點中明白陳述「就本票裁定之聲請及支付
      命令之聲請部分，目前皆以遞狀於桃園地方法院，待進一
      步消息，將立即通知之。」云云。此傳真函僅屬被告單方
      說詞，試問此傳真函是否明確指出該本票裁定及支付命令
      所聲請之債權人為何人？又為何針對此本票裁定及支付命
      令之聲請所應繳交予法院之規費，被告從未向蔡齡琴或指
      定聯絡人原告請款？就因法院繳交規費收據上皆會明確詳
      載繳款人及對造當事人之姓名，正因被告深怕此不法行為
      事跡敗露，前功盡棄，故刻意隱瞞此事，況且蔡齡琴從未
      委託或委任此民事案件，僅委任被告為另案之刑事告訴代
      理人，又於95 年1月10日庭訊（台灣新竹地方法院檢察署
      94年度他字第2058號），被告助理羅惠齡出庭作證表示從
      未見過此傳真函。
  ４、又被告於民事答辯狀（三）第4點所稱依據蔡齡琴傳真第1
      頁末行「委託人是我沒錯吧！」由此可證，更加明確證實
      原告並非被告之委託人，既非委託當事人，就不可能將原
      告所有之本票債權，交由被告任意轉移處分，何況世上有
      誰會笨到連自己的錢都不要？且傳真函上明確指出蔡齡琴
      僅委託刑事訴訟部分，其內容中並詳細表明「應給你的好
      處、費用我也不會讓你失望的，會讓你賺到你想要的代價
      」，由此更一再證明被告為貪圖其刑事案件委託當事人蔡
      齡琴所開之優厚條件，便將原告所有本案訟爭本票之債權
      作予其委託當事人蔡齡琴，顯見其意圖在增加刑事詐欺案
      件所被詐騙之金額，金額越高被告將來所得利益就越多。
      被告之所以向原告報告無非是為安撫原告，讓原告放心，
      以免被告所為不法行逕敗露，讓原告察覺，依常理判斷當
      事人所委託之案件進度進展到什麼程度都應據實以報，為
      何僅傳真一張不清不楚，誰都看不懂的「本票記錄表」，
      若被告有心向原告報告案件進度，為何在本票裁定及支付
      命令裁定確定後不傳真予原告？只因裁定及確定證明上會
      確實記載債權人及債務人之姓名。
  ５、又原告從未否認曾收到羅惠齡所傳真之「本票記錄表」，
      但原告於收到傳真後立即指正，並告知明明只有5紙本票
      為何會變成這麼多張，法律人數學不好也就罷了，又不是
      理科？但是不會連算數也不會吧？妳怎麼生出這麼多張票
      來的？太亂來了，妳重新弄清楚再傳過來，事後就再也沒
      有任何消息，沒消息的原因出在於，繼續聯絡恐將前功盡
      棄，若原告要求被告將法院所核發之裁定及確定證明傳真
      予原告，不就證實被告侵佔之事實。
  ６、針對被告所提民事答辯狀（三）第6點，被告僅以電話通
      知蔡齡琴刑事案件之指定聯絡人即原告，必須繳交鑑定費
      用，並未說明詳細原因，原告僅是蔡齡琴之聯絡人，只按
      照被告指示繳交費用，實屬合理，又怎會知此費用用途為
      何？故原告在被告指示下將款項匯出，並向原告回報。
  ７、本案所涉所有本票，係屬發票人李傳欽因虧空農場公款而
      私下向原告借貸以補足其所虧空之公款，起因於農場所出
      資購買之馬匹，發票人李傳欽因虧空公款，而盜賣農場之
      馬匹，馬不見了，而農場確實有支出購馬之款項20萬元，
      如發票人李傳欽不私下向原告借貸來補足農場購馬之款項
      ，就證實發票人李傳欽虧空公款及盜馬之事實。原告於92
      年3月21日陳述狀（四）中所述開立商業本票部分總計
      991,180元，其目的僅作為證物之用以證實李傳欽侵佔及
      竊盜之事實，如無私下向原告借貸20萬元來補足盜馬所虧
      空之公款，那李傳欽侵佔及竊盜必然成罪，購馬之公款已
      補足又何來侵佔及竊盜之事實呢？由此可見，更加證明本
      案訟爭本票乃原告所有。又被告於民事答辯狀（四）第2
      點明白陳述「劉萬益根本並非蔡齡琴提出刑事告訴之對象
      ，又其他本案所涉由莊秀鳳、李傳欽所開之本票真如原告
      所言係屬私下借貸，和農牧場案損失無關，又如何能夠做
      為農牧場案之證據？」被告陳述無誤，實乃合情合理，既
      然劉萬益並非蔡齡琴刑事告訴之對象，即可證明本案訟爭
      本票發票人劉萬益之本票債權與被告之刑事委託人蔡齡琴
      無關，既然無關為何債權憑證上明載該債權人為蔡齡琴，
      此本案訟爭本票又從何而來？若非原告經被告要求而提供
      ，又何來原告自行書寫書信？又就被告於民事答辯狀（四
      ）第3點所指，均屬被告脫罪之詞，因本案訟爭本票所有
      人實屬原告，而原告係在被告要求下所提供，正如原告自
      行書寫書信上所載「或可視為證據？」原告僅以證人身份
      提供證據，並非被告委託之當事人，至於證據是否可採，
      乃被告職責所在，與原告何干？本案訟爭本票經法院查證
      皆不採信，緣於本案訟爭本票發票人李傳欽侵佔及盜馬事
      件，而向原告私人借貸之款項，因該本票乃私人借貸與農
      牧場案損失無關，以致法院查證皆不採信，原告所言並無
      不符，更可證明被告不法之事實。
　８、被告於民事答辯狀（五）所陳「原告在毫不知情之情況下
　　　，依被告指示分別匯款給台灣經濟鑑定委員會及宏基不動
  　　產鑑定公司」原告僅是蔡齡琴之指定聯絡人，所述毫不知
    　情，是該筆匯款用途為何不知？原告僅遵照被告指示以蔡
      齡琴聯絡人身份，將該筆款項匯出，並將匯款後之單據傳
      真予被告，原告所述並無不實，原告並非被告之當事人，
      無須過問用意為何？如非經被告指示原告又豈會知道匯款
      金額、匯至何處、又何須將匯款單據回傳予被告？
　９、又原告於93年9月13日下午4時30分收到來自繼業聯合法律
      事務所傳真本案訟爭本票之法院裁定、確定證明及債權憑
      證後，始確知原告之本案訟爭本票債權已歸蔡齡琴所有，
      且於95年11月8日證實後乃被告之所為。依民法第197條之
      規定，原告因侵權行為所生之損害賠償請求權，時效並未
      消滅，故被告不得主張民法第197條及第144條之規定，拒
      絕給付，仍依照原告以民法第184條第1項規定之請求，負
      損害賠償責任，且若被告無不法侵害之行為，又何需主張
      時效抗辯？
（四）為此聲明：被告應給付原告99萬1,180元及至清償日止，
      按年利率6％計算之利息。
三、被告則以：
（一）原告卷附之告證二李傳欽之存證信函僅屬片面之言，根本
      不足採信。
  １、按存證信函僅為發函者片面之意思表示，該信函內容之真
      實性並非僅以該存證信函存在即得證明之，更何況該其上
      並無被告簽名確認，自不得認被告亦承認該信函中所寫內
      容正確無誤。
  ２、又不論係本票裁定或支付命令，依照法律規定皆須合法送
      達被告住所，特別是在支付命令，甚至無法以寄存送達方
      式為之，若真如李傳欽所言與事實不符，李傳欽又豈是不
      識字之人，難道不會依據支付命令上所言提出異議？另該
      信函稱未經原告乙○○授權等語亦與事實不符，實則針對
      此事件被告確實係在原告指示下所為，此有被告於91年10
      月14日之傳真可稽。蓋在該傳真函第二點中明白陳述：「
      就本票裁定之聲請及支付命令之聲請部分，目前皆已遞狀
      於桃園地方法院，特有進一步消息，將立即通知之」，若
      未得到授權，又何須向身為蔡齡琴指定聯絡人之原告報告
      ？同理依據原告所提出自認內容無誤之蔡齡琴傳真第一頁
      末行「委託人是我沒錯吧！」一語即可得知原告亦自認從
      未委託被告處理本案，若非原告轉達蔡齡琴有意對本案訟
      爭本票採取法律行動，被告又何須向原告報告？
  ３、再者，原告自承其有收受被告助理羅惠齡小姐所傳真之「
      本票記錄表」，該表清楚羅列所有案件當事人之姓名，而
      原告並非不識國字之人，若當事人並非蔡齡琴，又豈可能
      只對數量有問題？況若非本案所涉本票對之採取法律行動
      係經原告轉告蔡齡琴同意且認同此舉，原告又豈會繳交本
      案訟爭本票強制執行程序中之鑑價費用？
（二）系爭本票並非私下借貸，而係蔡齡琴投資位於桃園縣大園
      鄉○○村○○○路○段314號登籍之農牧場（以下簡稱農牧
      場）所生之損害：
  １、此有原告於其親自書寫92年3月21日陳述狀（四）第貳部
      分第4點明白陳述：「有關本案直接損失金額1,124萬
      5,630元，四、開立商業本票部分總計99萬1,180元」。又
      劉萬益根本並非蔡齡琴提出刑事告訴之對象，其他本案所
      涉由莊秀鳳、李傳欽所開之本票真如原告所言係屬私下借
      貸，和農牧場案損失無關，又如何能夠做為農牧場案之證
      據？退萬步言之，縱令鈞院不採被告前揭抗辯，惟本件原
      告之請求權已罹時效，被告自得拒絕給付。蓋依據原告不
      爭執，曾看過之「本票記錄表」，係在92年2月20日前製
      作，原告繳交執行程序鑑價費用分別係在92年3月及92 年
      4月，自可得知原告早已知悉被告對本案訟爭本票是以蔡
      齡琴作為權利人而採取法律行動，而原告遲至94年12月19
      日才提出支付命令，顯然已超過兩年。再者，依據原告不
      爭執如附表編號5之本票，其許可本票強制執行之裁定原
      告確實有收受，而收受日期為91年10月30日，而原告遲至
      94年12月19日才提出支付命令，亦已超過兩年。被告自得
      依據民法第144條第1項規定，拒絕給付。
  ２、訴外人李傳欽於接受桃受桃園地方法院檢察署偵訊時明白
      承認附表編號4之本票是因私自盜馬而後簽立給蔡齡琴之
      本票。而原告於其親自書寫91年10月30日陳述狀第6頁明
      白陳述是李傳欽等人賠償盜馬所開立之商業本票。又附表
      編號5之本票，係蔡齡琴投資之農牧場之投資劉萬益，該
      人為擔保債務履行所簽發之本票，有原告不爭執其內容真
      正之股權讓渡契約書附件二紙支出明細表金額下方記載「
      劉萬益借款農莊轉投資計劃，本案質押劉萬益本票55萬元
      」可稽。
（三）又如附表所示系爭5紙本票不論是執行名義或是強制執行
      之文書，依法受理之法院均會將相關文書送達至相對人之
      住所。易言之，凡前述有關系爭本票執行名義之作成以及
      強制執行程序之進行，本案相關本票之相對人，包括與原
      告為摯友之李傳欽，或李傳欽之配偶莊秀鳳，或劉萬益等
      人，均曾於91、92年間即已合法收受相關法院文書之送達
      。李傳欽既早於91、92年間即曾因收受相關法律文書之送
      達而知悉蔡齡琴執伊與莊秀鳳簽發之本票對渠二人作執行
      名義且進行強制執行程序一事，果蔡齡琴確無實行此一本
      票債權之權利，李傳欽又非不識字之人，何以未曾向蔡齡
      琴或原告詢問此事或聲明異議。由李傳欽等人於91、92年
      間即已知悉蔡齡琴以債權人之身分對渠等簽發之本票聲請
      執行名義並進行強制執行程序，卻均無任何意見一事，亦
      可反證證明前述以蔡齡琴名義之執行名義及進行強制執行
      程序，並無悖於事實。再者，原告曾提供被告及桃園地方
      法院檢察署89年10月8日股權讓渡契約書一件，依該契約
      書前言「茲劉持一先生（以下簡稱甲方），緣己身意願及
      第三人授權「附件一」，因整體投資計畫失敗，無力給付
      債務，面臨破產清算，經協調由創始股東之一蔡齡琴小姐
      （以下簡稱乙方），以100萬元整，概括承受桃園縣大園
      鄉○○村○○○路○段314號登籍之農牧場，一切設備、
      器具、動植物等產業，暨誠泰銀行復興分行000000000000
      乙○○信託帳戶，（股東往來、資金調度、營業收支「附
      件二」），並承擔一切債權債務」，而該上所指農牧場，
      即是李傳欽等人涉嫌投資詐欺之農牧場。在原告之見證且
      無反對下，既將所有攸關該農牧場所生之債權讓與蔡齡琴
      ，而原告亦承認本案訟爭本票是屬受詐欺所生之直接損失
      ，特別是在該股權讓與契約書上，尚特別將劉萬益之借款
      及其所開立本案訟爭CH684216金額55萬元列入讓與之權利
      上，則蔡齡琴自有行使本案訟爭本票債權之法律上權利，
      故被告將該本票以蔡齡琴名義聲請本票強制執行或支付命
      令，自屬合法有據。再者，系爭本票簽發日期（債權發生
      日期）皆在前述股權讓與之前，而前揭本票債權依據原告
      、李傳欽及蔡齡琴之陳述，以及股權讓渡契約書附件二支
      出明細金額之記載，皆係與農牧場支出有關之擔保及損失
      賠償本票，在原告之見證及無反對下，既將所有攸關該農
      牧場所生之債權讓與蔡齡琴，故該本票債權依法自已轉讓
      與蔡齡琴。
（四）又如附表編號4由李傳欽莊秀鳳所共同開立面額20萬元之
      本票，李傳欽於接受桃園地方法院檢察署偵訊時明白承認
      是因私自盜馬而後簽立給當時為告訴人之蔡齡琴，故此亦
      可再次證明以蔡齡琴名義聲請本票裁定，自無原告指稱之
      侵權行為存在。再者，李傳欽在桃園地方法院93年訴字第
      995號偽造文書程序中明白承認在伊向訴外人熊錦增借50
      萬元，使熊錦增入股經營農牧場後，在法院來文因熊錦增
      在外欠款而要查封農牧場內之冷氣時，李傳欽針對此不實
      之債權尚會提出異議，若被告真有原告所指之侵權行為，
      李傳欽又豈不會比照辦理？另本案涉及本票所採取之法律
      行動，因皆非涉及須出庭之訴訟程序，依據當時被告任職
      之明典法律事務所內部作業分工，皆由法務助理處理，故
      針對鑑價費用聯繫一事，根本並非被告所為，原告指稱係
      遭被告詐騙所為，顯屬無稽之談。
（五）對劉萬益開立本票所採取之許可本票強制執行裁定及強制
      執行，原告及蔡齡琴皆知情且同意：
  １、蔡齡琴對劉萬益之本票許可強制執行裁定，送達地址係原
      告當時實際居住處及蔡齡琴之戶籍地址：台北市○○○路
      ○段153巷3弄11號，且由蔡齡琴用印收受，並事後轉交被
      告當時任職之明典法律事務所。上情有鈞院所函調桃園地
      方法院91年度票字第6300號事件之卷宗中該件本票許可強
      制執行之裁定之送達證書係由蔡齡琴本人簽收；及桃園地
      方法院92年度執字第7118號蔡齡琴對劉萬益之給付票款強
      制執行卷宗中聲請強制執行之際提出之裁定正本上明典法
      律事務所收文章係91年11月21日，係在前述送達證書日期
      91年10月30日後，且該裁定第二頁後上有原告手寫之明典
      法律事務所傳真號碼00-0000000可稽。
  ２、又該本票裁定事件之許可本票強制執行裁定確定證明，亦
      係送達原告當時實際居住處及蔡齡琴之前揭戶籍地址，且
      事後轉交被告當時任職之明典法律事務所，上情有鈞院所
      函調桃園地方法院92年度執字第7118號蔡齡琴對劉萬益之
      給付票款強制執行卷宗中聲請強制執行之際提出之裁定確
      定證明後所附桃園地方法院信封上送達地址、原告手寫收
      受日期為92年2月20日及該確定證明明典法律事務所收文
      章日期為92年2月22日送達證書可證。
  ３、另陳報桃園地方法院之劉萬益戶籍謄本亦係原告提供後陳
      報法院，此有鈞院函調桃園地方法院92年度執字第7118號
      蔡齡琴對劉萬益之給付票款強制執行卷宗中許可強制執行
      裁定背面有91年11月8日向桃園縣大園鄉戶政事務所聲請
      劉萬益戶籍謄之紀錄，蓋依據法院通知向戶政機關聲請戶
      籍謄本須要該受通知聲請人本人身分證及通知書，若為代
      理人為之，陳前述身份證外，尚須填具委任狀，而被告所
      屬之明典法律事務所係於91年11月21日才從原告及蔡齡琴
      處收到該裁定，自不可能在91年11月8日即有該裁定正本
      並以之來聲請戶籍謄本，在該裁定正本背面留下聲請戶籍
      謄本之記錄，且更不可能捨棄新竹而遠赴桃園縣大園鄉聲
      請戶籍謄本，同時函查劉萬益之戶籍資料函係於91年10月
      30日送達原告住居處所，若未告知蔡齡琴使其提出身分證
      ，又如何能聲請得到戶籍謄本？至原告雖辯稱該對劉萬益
      之裁定有錯誤要求被告更改云云，然除與其先前所言完全
      不知情之情況互相矛盾，且無任何證據得證其所言為真，
      若真如原告所言，原告在接獲該本票裁定後，若真要求被
      告更改，在未更改前豈會去聲請戶籍謄本？又豈會將聲請
      之戶籍謄本陳報法院？又豈會在接到法院之本票裁定確定
      證明書後仍無任何異議？
  ４、由上述事證資料可稽，原告指稱蔡齡琴不知情本案所涉本
      票裁定之事，且甚至為此提出刑事告訴，原告所指除與事
      實不外，且若蔡齡琴真有提出刑事告訴，顯然涉及誣告。
（六）又針對本案所涉對李傳欽及莊秀鳳之本票CH0000000及
      CH485528強制執行程序，原告確實在得知該程序中是要針
      對李傳欽及莊秀鳳所有土地、房屋鑑價才繳交鑑價費用：
  １、原告宣稱係被告係以電話通知要求原告代蔡齡琴繳交刑事
      鑑定費用下，原告才繳交本案所涉強制執行鑑價費用，原
      告除無提出任何證據得證明其所言為真外，原告自己在針
      對李傳欽詐欺偽造文書案中也是告訴人，若真要繳交鑑定
      費用，原告豈有自己不收到通知繳交鑑定費用之理？因而
      若真如原告所言被告有此欺騙行為，在此情形下，原告又
      豈可能無所質疑而繳費？更何況在對李傳欽所為強制執行
      之鑑價費用原告所提出之匯款單上尚留有原告親自所寫之
      強制執行案號：桃園祺民二字第1769號及承辦股別：二股
      ，和原告親身參與之刑事案件偵查程序之案號及承辦股別
      皆不相同，且原告多次親自撰狀給承辦該案之檢察官，根
      本不可能混淆案號，此即得證明原告所言全屬不實。
  ２、又承辦李傳欽強制執行適程序中執行標的物鑑價之宏基不
      動產鑑定顧問股份有限公司來函告知鑑價匯款時會和匯款
      人確認匯款相關細節，如債權人債務人姓名、法院文號及
      執行標的物所後，告知匯款金額，並於完成鑑定後將鑑定
      報告函寄債權人住處，在此確認程序下，身為匯款人之原
      告又豈會不知此係債權人蔡齡琴對李傳欽之強制執行程序
      之鑑價費用，又豈可能如其辯稱係在完全不知情下繳交該
      鑑價費用？
  ３、另關於對李傳欽強制執行程序中執行標的物之鑑價報告，
      確實有如宏基不動產鑑定顧問股份有限公司來函所述函寄
      鑑價報告至與原告住居地相同之蔡齡琴戶籍地址，此有鈞
      院函調桃園地方法院92年執字第1769號強制執行卷宗中，
      所附宏基不動產鑑定顧問股份有限公司函可稽，而在該鑑
      定報告封面後之第1頁即明確寫到債權人及債務人姓名，
      故原告在收到該鑑定報告後，若真如原告所言被告係未得
      其同意下所為，又豈不會針對此提出任何異議？
  ４、況原告自認有收受被證二之案件進度表，其上針對李傳欽
      之強制執行上明白寫到強制執行案號92年字第1769號，且
      該文件係在繳交執行費用前傳送原告（此可參照該進度表
      中針對劉萬益之確定證明書尚未收到，而原告收受該確定
      證明係在92年2月20日，自可得知該案件進度表係在鑑價
      費用繳交前發出），在有此認知下，若非被告所為符合原
      告之意，原告又豈可能繳交鑑價費用？
  ５、綜上所述，原告確實在得知繳交鑑價費用係因本案所涉本
      票CH0000000及CH485528之強制執行程序中，須對李傳欽
      莊秀鳳之土地房屋鑑價因而必須繳交，根本並無原告誣指
      之欺騙事由存在。
（七）又原告提出94年12月10日支付命令及95年1月10日準備書
      狀皆指稱原告於91年9月25日連同說明函件一起與本案所
      涉五紙本票提供於被告，並以告證八證明被告確實有收受
      說明函文。然依據鈞院函調之桃園地方法院91年度促字第
      56693號支付命令卷中，針對本案所涉票號TH762220及
      TH762219對李傳欽所提出之支付命令，係在91年9 月27日
      即已提出，若真如原告以告證八所指被告係在91年9月28
      日連同說明函收受本案訟爭本票，又豈可能在9月27日即
      針對TH762220及TH762219本票之債務人李傳欽檢附本票影
      本提出支付命令？又91年9月28日係星期六當日明典法律
      事務所根本無人上班，且依據當時明典法律事務所之收文
      簿，在91年9月28日根本沒有收文紀錄，由此即可得知原
      告所提出之告證八稱原告有收受並知悉該本票係作為證據
      之用全屬一派胡言，不足採信。再者，原告稱告證八係訴
      外人陳秋鈴所傳，然陳秋鈴根本並非原告之特別助理，且
      本件原告提起訴訟前針對被告所採取之假扣押程序中，陳
      秋鈴因擔任會計帳目不清遭被告調職懷恨在心，身為受雇
      人竟協助原告提供被告個人資料進行假扣押，此有從新竹
      地方法院94年度裁全字第2158號假扣押卷宗，閱卷取得原
      告提供法院之被告基本資料上留有被告事務所傳真機號碼
      及事務所英文名稱可稽，故原告以其所提供之資料，稱被
      告有收受該文件根本不具有可信性且與事實不符，一併陳
      明之。
（八）原告所提告證七即93年7月2日傳真及告證五蔡齡琴傳真，
      皆係針對李傳欽因遭提起公訴後，欲對李傳欽提出刑事附
      帶民事訴訟所為之討論，與本案所涉本票所進行之法律程
      序無關：
  １、按李傳欽因農場投資案遭到桃園地方法院檢察署提起公訴
      後，原告於93年7月1日傳真開庭通知予被告，並請被告閱
      卷，因被告之前即因為僅為告訴代理人聲請閱刑事卷時遭
      拒絕，並經告知依照司法院之見解必須提出附帶民事訴訟
      後才能閱卷，故才會有93年7月2日傳真，請原告轉告蔡齡
      琴必須提出附帶民事訴訟且需另收委任費用之訊息。
  ２、後因為法院告知因刑事訴訟法在92年新修正通過施行後，
      告訴代理人可以在未提附帶民事訴訟下閱刑事卷宗，且蔡
      齡琴以原告所提告證五告知無須對李傳欽提出刑事附帶民
      事訴訟後，被告即未對李傳欽提起附帶民事訴訟，由此即
      可明確得知，若無得到原告或蔡齡琴之允許，被告根本不
      會以蔡齡琴名義提出任何法律行動。
  ３、前述原告所提告證五及告證七皆係針對李傳欽遭起訴後是
      否提出刑事附帶民事訴訟所作之討論，發生時間係在93年
      7月間，根本與本案所涉針對李傳欽所開立本票進行之法
      律行動完全不同，屬不同之程序，且針對李傳欽所開立本
      案訟爭本票所進行之相關法律程序早在92間就完全終結，
      原告以其他案件之資料，指鹿為馬，企圖混淆鈞院，顯屬
      荒謬。又原告確實有收受被證一之91年10月14日之傳真，
      此有原告依據該傳真第三點，提供蔡齡琴對福灣公司債務
      人異議之訴之證物原本，並由被告庭呈桃園地方法院可稽
      。另原告指稱93年9月13日自張志忠處收受本案所涉本票
      之法院裁定、確定證明及債權憑證，此部份經與張志忠確
      認後根本並無此事，依舉證責任法則，請原告提出前述主
      張之相關證據，否則即屬虛構。
（九）又原告起訴主張本件所涉及被侵害權利為原告自稱其所有
      對李傳欽、莊秀鳳及劉萬益之本票債權，惟其請求權基礎
      始終主張為民法第184條第1項前段，惟民法第184條第1項
      前段係以債權以外之私法上權利為侵害之客體，倘債權受
      侵害，性質上不該當於該段之規定，僅能適用上開規定後
      段之規定。且原告既係本於前開規定為請求，則其利息主
      張以百分之六年息計算自屬無據。蓋侵權行為所生之損害
      賠償之債係屬「原始」之損害賠償之債，與一般基於債務
      不履行而衍生之「轉變」之損害賠償之債不同，故侵權行
      為之損害賠償之請求權之利息計算係獨立依法認定，不受
      被侵害權利計算利息方式所影響等語，資為抗辯。
（十）為此聲明：原告之訴駁回。
四、本院之判斷：
（一）原告主張其於91年9月25日將附表所示之本票共5紙交付被
      告，嗣被告於同年月30日，以蔡齡琴為權利人，分別持附
      表編號5本票聲請台灣桃園地方法院以91年度票字第6300
      號准許對劉萬益為強制執行、以附表編號3、4之本票聲請
      台灣桃園地方法院以91年度票字第6301號准許對李傳欽為
      強制執行、以附表編號1、2本票對李傳欽聲請台灣桃園地
      方法院核發91年度促字第56693號支付命令，並於同年12
      月31日持附表編號1、2本票聲請台灣桃園地方法院對李傳
      欽、莊秀鳳核發92年度票字第129號本票裁定，業據提出
      其寄予被告之信函一件，並經本院依職權向台灣桃園地方
      法院調取前揭卷宗核閱無訛，堪信屬實。至原告主張被告
      未經其同意私自將原告所有系爭本票債權作予蔡齡琴，因
      認被告涉有民法第184條第1項之侵權行為，則為被告所否
      認，是本件所應審究者厥為，被告是否構成民法第184條
      第1項侵權行為之要件，而應負損害賠償責任，亦即被告
      以蔡齡琴為權利人，持附表所示之本票聲請本票裁定及支
      付命令，是否為原告所明知？
（二）按民法第184條第1項規定：「因故意或過失，不法侵害他
      人之權利者，負損害賠償責任」。又民事訴訟法第277條
      前段規定：「當事人主張有利於己之事實者，就其事實有
      舉證之責任」；損害賠償之債，以有損害之發生及有責任
      原因之事實，並二者之間，有相當因果關係為成立要件，
      故原告所主張損害賠償之債，如不合於此項成立要件者，
      即難謂有損害賠償請求權存在（最高法院48年臺上字第
      481號判例參照）。本件原告依據侵權行為之法律關係，
      請求被告賠償損害，揆諸前揭條文規定及判例意旨，自應
      就被告對原告有故意或過失行為不法侵害原告權利，使原
      告受有損害之事實，負舉證責任。
（三）查原告固主張被告未經其同意私自將原告所有如附表所示
      本票債權作予蔡齡琴，並提出訴外人李傳欽於94年11月9
      日寄予被告之存證信函1件為證。惟查存證信函本為發函
      者片面之意思表示，自不得僅以該信函內容認定事實之真
      偽。又依前揭信函所載「台端於民國92年間，持本人開具
      予乙○○之本票，本票號碼NO:485528、762219、762220
      、0000000，台端竟假蔡齡琴之名，向桃園地方法院查封
      內人莊秀鳳名下房屋…」，僅能認附表編號1至4本票為李
      傳欽簽發交付原告，至原告嗣後有無轉讓票據或將票據交
      由他人行使權利，則非發票人李傳欽所能知悉，自不得以
      前揭存信函認定被告持系爭本票向法院聲請本票裁定係未
      經原告授權。況前開本票裁定或支付命令之聲請均已確定
      ，業據本院調卷查明屬實，李傳欽如認蔡齡琴對其並無債
      權存在，自得以抗告、聲明異議或提起確認本票債權不存
      在之訴以為救濟，惟其捨此未為而任由前揭裁定確定，嗣
      於94年間再以存證信函爭執，自難憑信。
（四）又被告原服務於明典法律事務所，92年3月間該事務所助
      理羅惠齡曾針對如附表所示本票向台灣桃園地方法院聲請
      上開本票裁定及支付命令，製作並傳真「本票記錄表」一
      紙予原告，其上載明本票號碼、法院收文日期及案號、聲
      請人蔡齡琴及相對人李傳欽、莊秀鳳、劉萬益姓名、聲請
      確定證明及發文日期等，業據被告提出本票記錄表一紙為
      證（被證二）。原告對其曾收受該本票記錄表之傳真並不
      爭執，惟稱其交予被告之本票只有五紙，傳真之本票記錄
      表上卻有八紙，故其向羅小姐稱「太亂來」，請其重新整
      理，其有同意被告替其向法院聲請本票裁定，但並未同意
      將本票債權移轉予蔡齡琴云云（本院95年3月9日言詞辯論
      筆錄）。然查，前揭本票記錄表首列已載明聲請人為蔡齡
      琴，而票據權利人為何人攸關原告個人權益，若其未同意
      被告以蔡齡琴名義聲請本票裁定，何以僅對本票張數有所
      疑義而已？再者，前揭台灣桃園地方法院91年度票字第
      6300號本票裁定，於91年10月30日送達至台北市○○○路
      ○段153巷3弄11號聲請人蔡齡琴住處，並由原告持蔡齡琴
      印章蓋章收受等情，業據被告提出送達證書、台灣桃園地
      方法院91年度票字第6300號民事裁定各一件為證，並為原
      告所不爭（本院95年6月1日言詞辯論筆錄），復經本院依
      職權調閱全卷查明無訛。而前揭裁定嗣於91年11月21日轉
      交至被告當時任職之明典法律事務所，亦有林思銘律師收
      文戮章蓋於裁定可證。是前揭裁定既由原告所收受，衡情
      應知被告非以其名義聲請本票裁定，如其未授權被告以蔡
      齡琴名義聲請本票裁定，自當異議或對被告採取法律行動
      始為合理，焉會將本票裁定交由被告任職之律師事務所處
      理之理？又被告於92年1月16日持台灣桃園地方法院91年
      度票字第6301號民事裁定及確定證明書聲請該院對李傳欽
      所有坐落桃園縣大園鄉○○段橫山小段28之5、同小段28
      地號土地強制執行，並由宏基不動產鑑定顧問有限公司對
      前揭不動產鑑價，而該鑑定報告書副本亦有對蔡齡琴為送
      達，業據被告提出宏基不動產鑑定顧問有限公司函一件在
      卷可稽，並經本院調取台灣桃園地方法院92年度執字第
      1769號給付票款執行卷宗核閱無訛。是原告主張蔡齡琴亦
      不知被告私自將本票債權作予蔡齡琴云云，亦非無疑。
（五）參以原告亦曾以前開事實，認被告涉有刑法詐欺及侵占罪
      嫌為由，向台灣新竹地方法院檢察署提出刑事告訴，嗣經
      該署檢察官於95年8月11日以95年度偵字第4455、4457、
      4470號為不起訴處分確定，有不起訴處分書一件附卷可稽
      ，益徵原告應知悉被告以蔡齡琴名義提起相關民事訴訟程
      序。
（六）按因侵權行為所生之損害賠償請求權，自請求權人知有損
      害及賠償義務人時起，二年間不行使而消滅，為民法第
      197條第1項所明定。而前開損害賠償請求權之消滅時效，
      應以請求權人實際知悉損害及賠償義務人時起算。次按時
      效完成後，債務人得拒絕給付，民法第144條定有明文。
      本件原告就附表編號5之本票，經被告向台灣桃園地方法
      院聲請91年度票字第6300號許可本票強制執行之裁定，嗣
      原告於91年10月30日收受該裁定之事實並不爭執，則原告
      於當時應已知被告非以其名義聲請本票裁定致其受有損害
      ，惟其遲至94年12月19日始向本院聲請支付命令，有本院
      收文日期戳章記載於原告之聲請狀上為證，則此部分原告
      侵權行為損害賠償請求權已消滅，被告據以抗辯，亦屬有
      理。
（七）綜上所述，本件被告以蔡齡琴為權利人，持附表所示之本
      票聲請本票裁定及支付命令，應為原告所明知，原告亦不
      能證明被告有何構成民法第184條第1項侵權行為之要件，
      是原告請求被告賠償損害之請求權基礎並不成立。又就附
      表編號5本票之損害賠償請求權亦已逾二年之時效，被告
      為時效之抗辯拒絕給付亦有理由。從而，原告請求被告給
      付99萬1,180元及按年息6％計算之利息，自非正當，應予
      駁回。
五、本件為判決之基礎已臻明確，兩造其餘攻擊、防禦方法及提
    出未經援用之舉證，經本院審酌後核與判決之結果無影響，
    爰不一一論駁，附此敘明。
六、據上論結，本件原告之訴為無理由，依民事訴訟法第78條、
    第385條第1項，判決如主文。
中　　華　　民　　國　　96　　年　　4　　月　　 20　　日
                  民事第二庭    法　官　楊明箴
以上正本係照原本作成。
如對本判決上訴，須於判決送達後20日內向本院提出上訴狀。
中　　華　　民　　國　　96　　年　　4　　月　　 20　　日
                                書記官　龔紀亞
┌──────────────────────────────────────────────────────┐
│附表：　　　　　　　　　　　　　　　　　　　　　　　　　　　　　　　　　　　　　　　　95年度訴字第140號     │
├──┬───────┬────────┬──────┬──────────┬───────────┬────┤
│編號│發　　票　　人│  發票日        │到期日    　│票　　面　　金　　額│本票號碼              │備　　考│
│    │　　　　　　　│  　　　　　    │　　　　　  │　　（新台幣）　　　│                      │  　    │
├──┼───────┼────────┼──────┼──────────┼───────────┼────┤
│１  │李傳欽、莊秀鳳│89年4月10日     │89年7月15日 │59,530元            │TH762220號            │        │
├──┼───────┼────────┼──────┼──────────┼───────────┼────┤
│２  │李傳欽、莊秀鳳│89年4月10日     │89年7月15日 │100,000元           │TH762219號            │        │
├──┼───────┼────────┼──────┼──────────┼───────────┼────┤
│３  │李傳欽        │89年4月30日     │89年12月31日│81,650元            │CH485528號            │        │
├──┼───────┼────────┼──────┼──────────┼───────────┼────┤
│４  │李傳欽、莊秀鳳│89年5月23日     │89年10月7日 │200,000元           │CH0000000號           │        │
├──┼───────┼────────┼──────┼──────────┼───────────┼────┤
│５  │劉萬益        │89年5月28日     │89年9月30日 │550,000元           │CH684216號            │        │
└──┴───────┴────────┴──────┴──────────┴───────────┴────┘
